【裁判字號】    97,交易,653
【裁判日期】    971126
【裁判案由】    公共危險等
【裁判全文】
臺灣臺中地方法院刑事判決             97年度交易字第653號
公  訴  人  臺灣臺中地方法院檢察署檢察官
被      告  甲○○
上列被告因公共危險等案件，經檢察官提起公訴（97年度偵字第
16048 號），本院判決如下：
    主    文
甲○○服用酒類，不能安全駕駛動力交通工具而駕駛，處有期徒
刑貳月，如易科罰金，以新臺幣壹仟元折算壹日；又因過失傷害
人，處有期徒刑參月，如易科罰金，以新臺幣壹仟元折算壹日。
應執行有期徒刑肆月，如易科罰金，以新臺幣壹仟元折算壹日。
    犯罪事實
一、甲○○曾因公共危險案件，經本院以92年度中簡字第555 號
    判決判處拘役59日確定，並於民國92年7 月8 日易科罰金執
    行完畢（不構成累犯）。詎仍不知悔改，其明知服用酒類後
    ，反應力及注意力均會降低，無法安全駕駛動力交通工具，
    竟於民國97年6 月19日（起訴書誤載為17日）上午11時40分
    許，在臺中縣大里市○○路某工地，飲用藥酒約2 杯後，已
    達不能安全駕駛動力交通工具之程度，仍於同日下午1 時15
    分許，駕駛車牌號碼1801-SH 號自用小客車，沿臺中縣大里
    市○○路、臺中市○○路、國光路、林森路、三民路方向行
    駛，嗣於同日下午3 時10分許，行經臺中市○區○○路、三
    民西路、南屯路、自由路之交岔路口時，本應注意右轉彎時
    ，應距交岔路口30公尺前顯示方向燈或手勢，換入外側車道
    、右轉車道或慢車道，駛至路口再行右轉，且依當時天候晴
    、日間自然光線、柏油路面乾燥無缺陷、亦無障礙物、視距
    良好，並無不能注意之情事，竟疏未注意欲右轉時應換入外
    側車道即貿然右轉南屯路，適有丙○○騎乘車牌號碼SSC-69
    5 號輕型機車同向行駛在其車右側欲往三民西路方向行駛，
    致其自用小客車右前車頭撞及丙○○所騎乘機車之左側車身
    ，丙○○因而人車倒地，受有膝挫傷、髖挫傷、踝挫傷之傷
    害。甲○○於車禍事故發生後，向據報前來處理尚不知肇事
    人為何人之警員坦承肇事，自首並接受裁判，而員警亦發現
    甲○○身上散發酒味，嗣經員警於同日15時38分許，以酒精
    測試器測得其呼氣所含酒精濃度達每公升0.44毫克，以國人
    平均每小時每公升0.0628毫克酒精代謝率，推算其駕車時之
    酒精濃度則為每公升0.58毫克（0.44mg/L+0.0628mg/Lx2.38
    hr=0.5894mg/L） ，始查悉上情。
二、案經丙○○訴由臺中市警察局第一分局報請臺灣臺中地方法
    院檢察署檢察官偵查起訴。
    理    由
壹、程序方面
    按被告以外之人於審判外之言詞或書面陳述，除法律有規定
    者外，不得作為證據，刑事訴訟法第159 條固定有明文，惟
    被告以外之人於審判外之陳述，雖不符同法第159 條之1 至
    之4 規定，而經當事人於審判程序同意作為證據，法院審酌
    該言詞陳述或書面陳述作成時之情況，認為適當者，亦得為
    證據；又當事人、代理人或辯護人於法院調查證據時，知有
    第159 條第1 項不得為證據之情形，而未於言詞辯論終結前
    聲明異議者，視為有前項之同意，同法第159 條之5 亦定有
    明文。查本判決所引用之下列各項證據方法之證據能力，被
    告及檢察官於本院審理中調查證據時，知有刑事訴訟法第15
    9 條第1 項不得為證據之情形，均未於言詞辯論終結前聲明
    異議，且本院審酌該等證據作成之客觀情況均無不當，並無
    不宜作為證據之情事，則依刑事訴訟法第159 條之5 之規定
    ，認具有證據能力。
貳、實體方面
一、訊據被告甲○○固坦承有服用酒類，不能安全駕駛動力交通
    工具而駕駛之犯行，惟矢口否認有何過失傷害之犯行，辯稱
    ：是告訴人騎機車從後面撞過來的，伊並沒有撞到告訴人，
    是告訴人要轉彎沒有轉好自行跌倒受傷的云云。經查：
  (一)被告甲○○對於上揭酒後駕駛自用小客車之犯行於本院審理
    時坦承不諱，且被告為警查獲時經檢測其飲酒後呼氣酒精濃
    度已達每公升0.44毫克，亦有駕駛人酒精測定紀錄表1 紙在
    卷可佐。又按體內酒精含量由開始飲酒時的0%，依飲酒量漸
    漸累積增加，在完成飲酒時體內酒精含量達到最高，隨後依
    代謝率逐漸代謝，至於體內酒精含量倒推計算代謝率，依交
    通部運輸研究所於77年8 月間針對國人進行實驗研究指出為
    每小時每公升0.0628毫克（本院94年度交簡字第169 號、97
    年度中交簡上字第364 號判決參照），則以本件員警對被告
    實施酒精濃度測試之時間（下午3 時38分）往前推算被告駕
    車時（下午1 時15分）之呼氣酒精濃度應為每公升0.58毫克
    （0.44mg/L+0.0628mg/Lx2.38hr=0.5894mg/L） 。再按刑法
    第185 條之3 之公共危險罪，係「抽象危險犯」，不以發生
    具體危險為必要，參考德國、美國之認定標準，對於酒精濃
    度呼氣已達每公升0.55mg/L或血液濃度達0.11% 以上，肇事
    率為一般正常人之10倍，認已達「不能安全駕駛」之標準（
    法務部88年5 月18日法88檢字第001669號函參照），是本件
    被告甲○○飲酒後駕駛小客車時呼氣酒精濃度已達0.58mg/L
    ，顯已逾上開禁止駕駛及不能安全駕駛之標準，足見被告控
    制及反應能力均受影響，已達不能安全駕駛動力交通工具之
    程度無疑，被告此部分公共危險之犯行堪予認定。
  (二)又本件車禍當時告訴人丙○○係騎乘輕型機車行駛在三民路
    上欲往三民西路方向行駛，而被告係駕駛自用小客車同向行
    駛在三民路上欲右轉彎往南屯路方向行駛，其自用小客車右
    前車頭撞及告訴人所騎乘機車之左側車身，告訴人因而人車
    倒地等情，業據證人即告訴人丙○○於警詢時指述綦詳。又
    細繹卷附肇事現場照片及警製道路交通事故現場圖所示，被
    告所駕駛之自用小客車右前保險桿處有刮痕，而告訴人所騎
    乘之輕型機車左側車身有遭撞擊之痕跡，且本件車禍發生後
    ，被告之自用小客車係車頭朝南屯路之方向停在南屯路分向
    限制線延伸線之交岔路口上，距離路邊8 公尺，而告訴人之
    機車停在被告自用小客車右前方3.9 公尺處；再參以被告於
    偵查中亦自承其自用小客車右前車頭和告訴人之機車左側車
    身發生碰撞等語（見偵查卷第5 頁），顯見本件車禍之發生
    ，確係被告駕駛自用小客車沿三民路欲右轉南屯路時，未換
    入外側車道，即貿然右轉彎，致與行駛在其右側之告訴人之
    輕型機車發生擦撞，使告訴人往右偏滑倒地，至為灼然，從
    而被告所辯係告訴人騎機車從後面撞過來的，伊並沒有撞到
    告訴人，是告訴人要轉彎沒有轉好自行跌倒受傷的云云，顯
    係卸責飾詞，委不足採。
  (三)按汽車駕駛人飲用酒類或其他類似物後其吐氣所含酒精濃度
    超過每公升0.25毫克或血液中酒精濃度超過百分之0.05以上
    者，不得駕車；汽車行駛至交岔路口右轉彎時，應距交岔路
    口30公尺前顯示方向燈或手勢，換入外側車道、右轉車道或
    慢車道，駛至路口再行右轉，道路交通安全規則第114 條第
    2 款、第102 條第1 項第4 款分別定有明文。被告既考領有
    小型車駕駛執照，自應知悉甚詳，且亦為其應注意並能注意
    之義務，且當時天候晴、日間自然光線、柏油路面乾燥無缺
    陷、亦無障礙物、視距良好，此有道路交通事故調查報告表
    (一)、(二)及肇事現場照片可觀之，又依被告之智識、能力等情
    ，亦無不能注意之情事，詎被告於行經前揭路段時，疏未注
    意未換入外側車道即貿然右轉彎，復因酒醉駕駛上開小客車
    ，致其所駕駛之上開小客車右前保險桿與告訴人所騎乘之輕
    型機車左側車身發生擦撞，使告訴人輕型機車向右偏滑倒地
    ，受有膝挫傷、髖挫傷、踝挫傷之傷害，被告之駕駛行為有
    過失，灼然至明。又告訴人確因本件車禍受有上開所述之傷
    害，亦有衛生署台中醫院97年6 月19日診斷證明書1 紙在卷
    可稽，是被告之過失犯行與告訴人之受傷間，顯有相當因果
    關係。
  (四)綜上所述，被告上開所辯顯係卸責之詞，不足採信，本件事
    證明確，被告公共危險及過失傷害之犯行均堪予認定。
二、核被告甲○○所為，係犯刑法第185 條之3 之服用酒類不能
    安全駕駛動力交通工具而駕駛罪及刑法第284 條第1 項前段
    之過失傷害罪。又被告因酒醉駕車因而致人受傷，依法所負
    過失傷害罪之刑責部分，應依道路交通管理處罰條例第86條
    第1項 規定，加重其刑。另被告於車禍事故發生後，向據報
    前來處理尚不知肇事人為何人之警員坦承肇事並願接受裁判
    等情，有臺中市○○○道路交通事故肇事人自首情形紀錄表
    1 紙在卷可憑（見核交卷第20頁），堪認被告就過失傷害部
    分係對於未發覺之罪自首而受裁判，合於刑法第62條前段規
    定之自首要件，應依法減輕其刑，被告就過失傷害部分，同
    時具有加重減輕事由，爰依法先加後減之。再被告所犯上開
    2 罪間，犯意各別，行為互殊，應予分論併罰。爰審酌被告
    前已有因公共危險經本院以92年度中簡字第555 號判決判處
    拘役59日確定，並已執行完畢之前科紀錄，有臺灣高等法院
    被告前案紀錄表1 份在卷可參，詎仍不知悔改，且明知酒精
    成分對人之意識、控制能力具有不良影響，超量飲酒後會導
    致對週遭事物之辨識及反應能力較平常狀況薄弱，因而酒後
    駕車在道路上行駛，對往來之公眾及駕駛人自身皆具有高度
    危險性，竟仍酒後駕駛小客車，漠視自己及公眾行之安全，
    且撞及告訴人所騎乘之機車，肇致告訴人受傷，自屬可議，
    且迄今尚未與告訴人達成和解，賠償告訴人所受之損害，及
    告訴人所受之傷勢等一切情狀，分別量處如主文所示之刑，
    並斟酌本案之犯罪情節，被告之經濟狀況及智識程度等情，
    均諭知以新臺幣1,000 元折算1 日之易科罰金折算標準，並
    定其應執行之刑及諭知上開易科罰金之折算標準，以資懲儆
    。
據上論斷，應依刑事訴訟法第284 條之1 、第273 條之1 第1 項
、第299 條第1 項前段，道路交通管理處罰條例第86條第1 項，
刑法第185 條之3 、第284 條第1 項前段、第62條前段、第51條
第5款 、第41條第1 項前段、第2 項，刑法施行法第1 條之1 ，
判決如主文。
本案經檢察官乙○○到庭執行職務。
中    華    民    國    97    年    11    月    26    日
                  刑事第十庭    法  官  陳玉聰
以上正本證明與原本無異。
如不服本判決，應於收受送達後10日內向本院提出上訴書狀（應
敘述具體理由並附繕本）。
上訴書狀如未敘述理由，應於上訴期間屆滿後20日內補提理由書
於本院。
                                書記官  吳彩華
中    華    民    國    97    年    11    月    26    日
附錄本判決論罪科刑之法條：
刑法第185條之3
服用毒品、麻醉藥品、酒類或其他相類之物，不能安全駕駛動力
交通工具而駕駛者，處1年以下有期徒刑、拘役或科或併科15 萬
元以下罰金。
刑法第284條第1項
因過失傷害人者，處6 月以下有期徒刑、拘役或5 百元以下罰金
，致重傷者，處1 年以下有期徒刑、拘役或5百元以下罰金。


司法院資訊處製作；財團法人民間司法改革基金會備份。
